---
title: "Análise de Depressão em Estudantes Indianos"
author: |
  Caio Costa Cavalcante  
  Nalanda Xavier da Silva
date: "`r format(Sys.Date(), '%d/%m/%Y')`"
output:
  pdf_document:
    toc: true
    toc_depth: 2
    number_sections: true
  html_document:
    toc: true
    toc_depth: 2
    number_sections: true
    theme: cosmo
header-includes:
  - \usepackage{pdfpages}
---

```{r setup, include = FALSE}
knitr::opts_chunk$set(
  echo       = TRUE,   # mostrar código
  warning    = FALSE,
  message    = FALSE,
  fig.width  = 7,
  fig.height = 4
)
```

# Introdução {#introducao}

A saúde mental em ambientes acadêmicos vem recebendo atenção crescente devido ao aumento dos casos de **depressão** e **pensamentos suicidas** entre estudantes. Este relatório apresenta uma análise exploratória baseada em um recorte de dados de estudantes universitários na Índia.

# Objetivos {#objetivos}

-   Estimar a prevalência de depressão e pensamentos suicidas.\
-   Investigar fatores de risco potenciais (pressão acadêmica, duração do sono, idade e gênero).\
-   Gerar tabelas e visualizações que possam subsidiar intervenções de saúde mental.

# Fontes de Dados {#dados}

| Origem | Link |
|----|----|
| Base derivada usada nesta análise | <https://www.kaggle.com/datasets/ikynahidwin/depression-student-dataset/data> |
| Dataset original completo | <https://www.kaggle.com/datasets/sumansharmadataworld/depression-surveydataset-for-analysis> |

A base `estudantes_depressao.csv` presente neste repositório é um subconjunto limpo e simplificado (≈100 linhas) da fonte acima, adequado para fins didáticos.

## Dicionário de Variáveis

| Nome | Tipo | Descrição |
|----|----|----|
| `genero` | *Factor* | Sexo biológico (`Homem`, `Mulher`) |
| `idade` | *Inteiro* | Idade do(a) estudante em anos |
| `nivel_de_pressao_academica` | *Numérico (1–5)* | Grau de pressão acadêmica percebida |
| `duracao_do_sono` | *Fator ordinal* | Faixa de horas de sono por noite |
| `voce_ja_teve_pensamentos_suicidas` | *Fator* | Relato de pensamentos suicidas (`Sim`, `Não`) |
| `depressao` | *Fator* | Indicação de depressão (`Sim`, `Não`) |

# Preparação do Ambiente {#ambiente}

```{r packages}
# Pacotes necessários
required_pkgs <- c("readr", "tidyverse", "janitor", "flextable", "ggplot2")
installed     <- required_pkgs %in% installed.packages()[, "Package"]
if (any(!installed)) install.packages(required_pkgs[!installed])

# Carregar pacotes
lapply(required_pkgs, library, character.only = TRUE)
```

# Importação dos Dados {#importacao}

```{r leitura}
base <- read_csv("estudantes_depressao.csv") %>%
  clean_names() # janitor: colunas em snake_case

glimpse(base)
```

# Análise Exploratória {#eda}

## Pensamentos Suicidas

```{r suicidas}
pensamentos_freq <- base %>%
  count(voce_ja_teve_pensamentos_suicidas) %>%
  mutate(percentual = 100 * n / sum(n))

flextable(pensamentos_freq) %>%
  set_caption("Distribuição de Pensamentos Suicidas")
```

```{r suicidas_plot}
# Gráfico de pizza
pensamentos_freq %>%
  ggplot(aes(x = "", y = percentual, fill = voce_ja_teve_pensamentos_suicidas)) +
  geom_bar(stat = "identity", width = 1) +
  coord_polar("y") +
  geom_label(aes(label = sprintf("%s\n%.1f%%", voce_ja_teve_pensamentos_suicidas, percentual)),
             position = position_stack(vjust = 0.5)) +
  labs(title = "Pensamentos Suicidas entre Estudantes", fill = "Pensamentos Suicidas") +
  theme_void()
```

## Pressão Acadêmica

```{r pressao}
base %>%
  ggplot(aes(x = factor(nivel_de_pressao_academica))) +
  geom_bar(fill = "#2a9d8f") +
  labs(x = "Nível de Pressão", y = "Frequência", title = "Pressão Acadêmica percebida")
```

## Duração do Sono

```{r sono}
base %>%
  ggplot(aes(x = duracao_do_sono, fill = duracao_do_sono)) +
  geom_bar() +
  labs(x = "Horas de Sono", y = "Frequência", title = "Distribuição da Duração do Sono") +
  theme_minimal()
```

## Idade

```{r idade}
base %>%
  ggplot(aes(x = idade)) +
  geom_histogram(bins = 10, fill = "#e76f51", color = "white") +
  labs(title = "Histograma da Idade dos Estudantes", x = "Idade (anos)", y = "Contagem")
```

## Análises Bivariadas

### Pressão Acadêmica × Pensamentos Suicidas

```{r bivar_pressao_suicidas}
base %>%
  ggplot(aes(x = factor(nivel_de_pressao_academica), fill = voce_ja_teve_pensamentos_suicidas)) +
  geom_bar(position = "fill") +
  scale_y_continuous(labels = scales::percent_format()) +
  labs(x = "Nível de Pressão", y = "%", fill = "Pensamentos Suicidas",
       title = "Pressão Acadêmica vs. Pensamentos Suicidas")
```

### Duração do Sono × Depressão

```{r bivar_sono_depressao}
base %>%
  ggplot(aes(x = duracao_do_sono, fill = depressao)) +
  geom_bar(position = "fill") +
  scale_y_continuous(labels = scales::percent_format()) +
  labs(x = "Horas de Sono", y = "%", fill = "Depressão",
       title = "Duração do Sono vs. Depressão") +
  theme(axis.text.x = element_text(angle = 45, hjust = 1))
```

# Conclusões {#conclusoes}

-   Indicativos de maior prevalência de pensamentos suicidas entre estudantes submetidos a níveis elevados de pressão acadêmica.\
-   Tendência de níveis mais altos de depressão entre aqueles com menos horas de sono.\
-   Faixa etária avaliada apresenta distribuição relativamente uniforme, sem pico pronunciado de depressão por idade.

# Próximos Passos {#next}

1.  Aumentar a amostra com dados adicionais do dataset original.\
2.  Aplicar modelos estatísticos (regressão logística) para quantificar a contribuição de cada fator.

# Reprodutibilidade {#reproducibilidade}

Para garantir que qualquer pessoa possa replicar esta análise, siga os passos abaixo:

1. **Clone ou baixe** este repositório.
2. Garanta que possui **R ≥ 4.0** e, preferencialmente, RStudio.
3. Instale/atualize as dependências executando o _chunk_ `Pacotes necessários` ou, manualmente:

```r
install.packages(c("readr", "tidyverse", "janitor", "flextable", "ggplot2", "rmarkdown"))
```

4. Para **reproduzir integralmente o relatório** em HTML ou PDF, rode:

```r
rmarkdown::render("Relatorio_Analise_Depressao_Estudantes.Rmd")
```

5. Caso prefira utilizar apenas o script, execute:

```r
source("Analise_Caio_Costa_Nalanda_Xavier.R")
```

## Estrutura do Projeto

```
├── Analise_Caio_Costa_Nalanda_Xavier.R   # Script de análise
├── Relatorio_Analise_Depressao_Estudantes.Rmd  # Este relatório
├── estudantes_depressao.csv              # Base de dados
├── Relatório científico - Nalanda Xavier da Silva e Caio Costa Cavalcante.pdf # Anexo
└── README.md
```

Isso garantirá que tabelas, figuras e anexos sejam gerados exatamente como descrito aqui.

# Session Info

```{r session}
sessionInfo()
```

# Anexo – Relatório Científico Completo

```{=latex}
\includepdf[pages=-]{Relatório científico - Nalanda Xavier da Silva e Caio Costa Cavalcante.pdf}
```

## Anexo – Relatório Integrado de Código {#anexo_juntos}

```{=latex}
\includepdf[pages=-]{JuntosCodigoRelatorio.pdf}
```

# Apêndice – Código R Completo {#apendice}

```{r appendice_codigo, echo=FALSE, results='asis'}
cat("```r\n")
cat(readLines("Analise_Caio_Costa_Nalanda_Xavier.R"), sep = "\n")
cat("\n```")
```
